臺灣高等法院民事裁定　　　　　　　　　96年度抗字第1262號
抗　告　人　乙○○
代　理　人　廖于清律師
抗告人因與相對人甲○○○間假扣押事件，對於中華民國96年6
月11日臺灣基隆地方法院96年度裁全字第1029號所為裁定提起抗
告，本院裁定如下：
    主      文
抗告駁回。
抗告費用由抗告人負擔。
    理      由
一、本件相對人於原法院聲請意旨略以：抗告人名下所有桃園郵
    局局號0000000、帳號0000000帳戶 (下稱系爭帳戶)內存款
    新台幣 (下同)158 萬1,813元，係相對人借名存放於抗告人
    帳戶之資金，而抗告人名下車號5189-RF自小客車 (下稱系
    爭車輛)，亦係相對人以抗告人名義購買寄託抗告人名下，
    惟均遭抗告人占為己有，相對人自得依民法第597條規定及
    抗告人親立之字據，請求返還寄託物，並依民法第184條規
    定請求損害賠償。頃聞抗告人已有惡意脫產情事，為恐日後
    有不能強制執行之虞，爰依民事訴訟法第522條、第523條之
    規定，陳明願供擔保，請准對抗告人之財產於158萬1,813元
    範圍內為假扣押等語。
二、按債權人就金錢請求或得易為金錢請求之請求，欲保全強制
    執行者，得聲請假扣押。債權人聲請假扣押，請求及假扣押
    之原因應釋明之；如釋明不足，而債權人陳明願供擔保或法
    院認為適當者，法院得定相當之擔保，命供擔保後為假扣押
    ，民事訴訟法第522條第1項、第526條第1、2項定有明文。
    是依上開法文規定，債權人聲請假扣押，依法有釋明之義務
    ，債權人雖不得未為任何釋明，而全以擔保代其釋明之責，
    惟如已有釋明僅有所不足，而債權人陳明願供擔保或法院認
    為適當者，法院亦得定相當之擔保，命供擔保後為假扣押。
    次按「證明與釋明在構成法院之心證上程度未盡相同，所謂
    證明者，係指當事人提出之證據方法，足使法院產生堅強之
    心證，可以完全確信其主張為真實而言，與釋明云者，為當
    事人提出之證據未能使法院達於確信之程度，僅在使法院得
    薄弱之心證，信其事實上之主張大概為如此者有間」 (最高
    法院95年台抗字第386號裁定意旨參照)。
三、經查，本件相對人於原法院聲請對抗告人之財產為假扣押，
    就其「請求之原因」即返還寄託物及損害賠償請求權，業據
    提出郵政存簿儲金、桃園信用合作社跨行匯款回單、第一商
    業銀行存款存根聯、汽車行照、抗告人親立之字據等文件影
    本以為釋明 (見原法院卷第7至12頁)。至於「假扣押之原因
    」，依相對人所提抗告人親立之字據、抗告人委請劉安桓律
    師所發存證信函及相對人回覆抗告人之存證信函等文件觀之
    (見原法院卷第12至20頁)，應可認相對人聲請意旨所稱：抗
    告人原已同意將系爭車輛返還相對人，事後又反悔，竟委託
    劉安桓律師發函撤銷前開同意返還之意思表示，並於律師函
    中表示若相對人再行騷擾抗告人即對相對人提出刑事訴追，
    抗告人即避不見面、拒接電話等情非虛，堪認相對人所稱抗
    告人有脫產情事，恐日後有不能強制執行之虞等情，並非全
    然無據，已可讓本院得有薄弱心證，而信其主張大概如此之
    程度，足見相對人已就其假扣押之原因有所釋明。又相對人
    此項釋明雖仍嫌不足，惟其既陳明願供擔保，自足以補其釋
    明之不足。從而相對人本件聲請與假扣押之要件並無不合，
    原法院予以准許，核無違誤。
四、次查，抗告意旨雖略稱：抗告人從未將系爭帳戶存摺、印章
    交相對人保管，更無借名讓相對人使用作資金進出，系爭帳
    戶內之存款均為抗告人所有；而系爭車輛係相對人贈與抗告
    人，抗告人有所有權，兩造就系爭帳戶及車輛均無借名關係
    存在，相對人請求返還存款158萬1,813元及系爭車輛，並無
    理由。又抗告人身懷六甲，須至醫院產檢，尚有一歲餘之幼
    兒，須至醫院接種疫苗，且抗告人之婆婆頸椎受傷，須至醫
    院復健及化療，抗告人每週均須賴系爭車輛往返住處及醫院
    ，系爭車輛為抗告人全家唯一代步家居生活不可或缺之物，
    依強制執行法第53條第1項第1款規定，屬不可查封之標的物
    ，原法院未查，遽准相對人本件假扣押聲請，殊有未合，爰
    請求撤銷原裁定等語。惟按假扣押為保全程序而非確定私權
    之訴訟程序，債權人本案債權是否確實存在，則非保全程序
    所應審認之事項 (最高法院20年度台抗字第720號判例要旨
    參照)。抗告意旨所稱兩造間並無借名關係云云，核屬就假
    扣押債權是否存在之實體事項為爭執，依前揭最高法院判例
    意旨所示，並非假扣押程序所得審究之範圍，抗告人據此指
    摘原裁定不當，自非可採。至抗告意旨另稱：系爭車輛為抗
    告人全家唯一代步家居生活不可或缺之物，依強制執行法第
    53條第1項第1款規定，屬不可查封之標的物乙節，核屬執行
    程序開始後，執行法院查封之標的是否合法適當，債務人得
    否聲明異議及異議有無理由之問題，與本件假扣押要件是否
    符合，應否准許無涉，抗告人以此指摘原裁定，亦非可取。
    從而，抗告意旨指摘原裁定不當，求予廢棄，為無理由，應
    予駁回。
五、據上論結，本件抗告為無理由，爰裁定如主文。
中　　華　　民　　國　　96　　年　　9 　　月　　6 　　日
                  民事第十庭
                        審判長法　官  黃豐澤
　　　　　　  　　　　　　　　法　官  林麗玲
　　　　　　　  　　　　　　　法　官  吳光釗
正本係照原本作成。
本裁定除以適用法規顯有錯誤為理由，並經本院許可外，不得再
抗告。如提起再抗告，應於收受後10日內委任律師為代理人向本
院提出再抗告狀。並繳納再抗告費新台幣１千元。
中　　華　　民　　國　　96　　年　　9 　　月　　6 　　日
　　　　　　　　　　　　　　　書記官  林麗觀
